【裁判字號】    94,上易,488
【裁判日期】    950704
【裁判案由】    損害賠償
【裁判全文】
臺灣高等法院臺中分院民事判決         94年度上易字第488號
上  訴  人       戊○○
（即原審反訴原告）
訴訟代理人  許桂挺律師
複代理人    胡修齊律師
被上訴人         群慧菁華國際股份有限公司
（即原審反訴被告）
法定代理人  丙○○
訴訟代理人  沈炎平律師
訴訟代理人  盧烽池律師
上列當事人間請求損害賠償事件，上訴人對於中華民國94年10月
26日臺灣臺中地方法院94年度中訴字第14號第一審判決提起上訴
，本院於95年6月20日言詞辯論終結，判決如下：
    主      文
原判決第一項關於命上訴人應給付被上訴人新臺幣陸拾貳萬貳仟
零壹拾元本息暨假執行宣告，及訴訟費用之裁判均廢棄。
上開廢棄部分，被上訴人於第一審之訴之訴駁回。
上訴人其餘上訴駁回。
本訴第一、二審訴訟費用由被上訴人負擔。
反訴第一、二審訴訟費用由上訴人負擔。
    事實及理由
壹、關於本訴部分：
一、被上訴人起訴主張：兩造於民國93年8月10日簽立「實戰聯
    盟」合約書，約定上訴人為被上訴人關係企業體「襌意美學
    國際美容連鎖機構」美容服務機構之聯盟連鎖店，由被上訴
    人授權上訴人使用被上訴人商標及服務標章，提供連鎖系列
    之化妝品，美容技術及專業經營之指導，合約期限自93年8
    月10日起至94年8月9日止，兩造於簽約時於合約第3條約定
    ，非經被上訴人同意授權外，上訴人應於簽訂合約時，若有
    使用其他廠商產品需向被上訴人報備，於簽訂後不得再使用
    其他廠商產品，上訴人於合約期間內若有違約情事，被上訴
    人得終止合約，並停止一切權益。惟被上訴人於94年3月22
    日發現上訴人經營之加盟店，違反上開約定販售非被上訴人
    公司產品「大腸水療機」 (即免治健康機），每部售價新臺
    幣（下同）39,900元，且違約搭售非被上訴人美容服務課程
    產品之「禪意卡」、「美學卡」。另上訴人於94年3月間先
    後向被上訴人訂購貨品積欠被上訴人182,010元之貨款未清
    償，亦為兩造系爭契約第14條第1項第3款約定之終止事由。
    經核上訴人上開違約行為符合系爭契約第3條約定之終止契
    約事由，被上訴人已以郵局存證信函通知上訴人終止兩造間
    系爭合約，該函已於94年4月2日送達上訴人。按契約終止後
    被上訴人依合約第14條第2項第2款約定，得請求上訴人賠償
    輔導損害每月3萬元，8個月共24萬元；及上訴人於94年3月
    16日、同年月17日先後3次向被上訴人下單訂購美容化妝品
    共計182,011元；另被上訴人於94年4月1日以郵局存證信函
    向上訴人表示終止契約，依系爭合約書第14條第2項第3款約
    定：「乙方於本合約終止後不得繼續使用甲方之商標及服務
    標章，乙方並應於契約終止日起10日內拆卸原招牌及其他廣
    告物，如乙方違反本條款之規定者，甲方得逕行拆除前述之
    招牌廣告物，並得向乙方請求新台幣20萬元整之侵權費用。
    」，上訴人並未遵期為之，故上訴人依約應賠償被上訴人侵
    權行為費用20萬元，合計上訴人應給付被上訴人622,010，
    及自起訴狀繕本送達之翌日起至清償日止，按年息5%計算之
    利息，並願供擔保請准宣告假執行等語。
二、上訴人則辯以：上訴人加盟之大腸水療機僅為搭配療程使用
    ，又「襌意卡」、「美學卡」雖非被上訴人公司美容服務課
    程產品，惟當初加盟時已得被上訴人法定代理人丙○○同意
    。另上訴人於93年8月間加盟被上訴人時曾繳交30萬元作為
    產品擔保金，被上訴人於94年3月3日提出舊制度加盟店轉換
    新制度優惠制度，上訴人於94年3月16日即簽名回傳，故於
    94 年4月1日凌晨起舊制度合約已經轉換新制度合約，上訴
    人得以進貨依產品現金價5折計算之權利即497,000元之貨品
    ，而上訴人從93年9月起向被上訴人進貨金額共430,510元，
    被上訴人尚餘價值66,490元之貨品未交予上訴人等語。
貳、關於反訴部分：
三、上訴人於原審提起反訴主張：當初加盟時，被上訴人聲稱其
    產品是國外包裝進口，惟被上訴人之產品係在國內分裝，被
    上訴人顯有詐欺之事實，爰依民法第92條第1項規定，撤銷
    系爭加盟之意思表示，法律行為既經撤銷，被上訴人自應返
    還上訴人產品擔保金三十萬元。又依兩造所簽訂實戰聯盟合
    約書第8條約定，被上訴人之訓練課程提供產品、技術、醫
    學、美容、實戰經營、問診教育、成長進修六大完整教育訓
    練，及群慧菁華名店整體配套規劃、整體輔導、及接受公司
    產品、技術、經營考核輔導、協助新人規劃與成長等系統教
    育訓練，被上訴人對上開各種教育訓練負有給付之義務，然
    其非但減次辦理，且零落簡略帶過，上訴人於94年5月18日
    催告盡快辦理上述教育等事宜，惟被上訴人仍無給付，顯已
    構成給付遲延，上訴人自得依民法第259條規定解除系爭合
    約，被上訴人於契約解除後應返還產品保證金30萬元等語。
四、被上訴人則辯以：上訴人主張被上訴人聲稱產品是國外包裝
    進口一節，應負舉證責任，又如產品原料是國外進口，國內
    包裝製造，亦無上訴人所指詐欺之情事。又上訴人上開所提
    課程分為免費、及自費課程，其免費課程部分，被上訴人已
    依約提供，至自費部分因上訴人未付費參加，被上訴人自無
    給付義務，況上訴人於94年4月1日以郵局存證信函通知被上
    訴人終止契約，被上訴人亦無辦理教育訓練義務等語。
五、原審判決上訴人應給付被上訴人622,010元，及自94年4月28
    日起至清償日止，按週年利率5%計算之利息；並准兩造分別
    供擔保後，得為假執行、及免為假執行；及駁回上訴人之反
    訴及假執行之聲請。上訴人不服原判決，提起本件上訴。
六、上訴人於本院聲明，求為判決：
    一本訴部分：
    (一)原判決除免假執行部份外均廢棄。
    (二)被上訴人在第一審之訴及假執行之聲請均駁回。
    二反訴部分：
    (一)原判決廢棄。
    (二)被上訴人應給付上訴人30萬元，並自反訴狀送達被上訴
      人之翌日起，至清償日止按年息5%計算之利息。
    並補充陳述稱：
    一本訴部份：
    (一)本件上訴人使用「免治健康機」並無違反系爭合約第3條
      之規定，茲述如下：被上訴人之營業項目僅及於化妝品
      批發及代購代銷商等業務，況事實上除化妝品外，被上訴
      人並無販售免治健康機，亦未曾提供其他儀器設備，兩者
      性質亦不同，該儀器設備與契約無涉，故上訴人使用免治
      健康機並無致被上訴人公司任何損害。依系爭合約書第
      3條「其他廠商產品」，應限於非被上訴人所提供之化妝
      品，不應及於其他儀器設備，若認「其他廠商產品」包括
      「免治健康機」等其他儀器設備，不僅不符合合約之真意
      ，亦不當限制上訴人之營業權利，故上訴人使用「免治健
      康機」並無違反系爭合約書。使用該機搭配療程，如同
      推脂機亦非被上訴人之產品，卻同為其他分店搭配療程所
      使用，被上訴人不得以系爭合約書第3條主張終止契約。
    (二)被上訴人不得以上訴人搭售非被上訴人公司美容服務課程
      產品之禪意卡、美學卡為由，主張終止契約，茲述如下：
      楊士軒亦稱上訴人有提出加盟後之存貨問題，丙○○有
      同意在店內繼續處理存貨。上訴人於91年6月10日與妮
      頓絲美容實業有限公司（下稱妮頓絲公司）簽訂合約，該
      合約之進貨至94年始進貨完畢，非被上訴人所指之購入。
      上訴人於93年8月得到被上訴人負責人丙○○同意得販售
      與妮頓絲公司簽訂之合約而尚未販售之貨品，上訴人始與
      被上訴人簽約。兩造雖未於合約內註明可販售存貨一節，
      惟雙方於口頭約定時意思表示已一致。證人甲○○亦證
      稱於93年8月，丙○○有開會說明存貨可繼續銷售完畢，
      有困難會協助。上訴人與被上訴人訂約後即無再進別家公
      司之化妝品等語。證人丁○○於鈞院亦証稱：丙○○有
      同意存貨可銷售至完畢為止。證人乙○○亦証稱：支票
      支付完畢後，提領貨公司無規定多久須提領完畢，可至提
      領完畢為止；該合約之貨至94年3月31日，尚有5,600元牌
      價之貨尚未提領完等語。
    (三)上訴人已取得向被上訴人進貨依產品現金價5折計算之權
      利。上訴人所提出之簽呈單，早已有被上訴人法定代理人
      丙○○之簽名，且被上訴人業已自認上訴人於94年3月16
      日簽名回傳，故舊制度合約已經轉換成新制度合約，被上
      訴人於3月20日回傳對帳單予上訴人，上訴人並未向被上
      訴人表示不願意履行舊制度轉新制度合約，於上訴人簽名
      回傳時，即生轉換成新制度之意思表示合致，故上訴人依
      新制度可向被上訴人進貨共計497,000元，而被上訴人出
      貨予上訴人之貨品共計430,510元，被上訴人尚有價值
      66,490元之貨品尚未交付。兩造間並無舊制度轉換新制度
      合約，須經被上訴人認證始生效之約定，故被上訴人請求
      上訴人給付貨款182,010元，並無理由。上訴人既未違反
      系爭合約之約定，被上訴人請求上訴人賠償輔導期間之損
      害24萬元，即屬無據。
    二反訴部份：被上訴人未依法標示製造廠商名稱、廠址，顯
      係為陷上訴人於該產品之產地為法國錯誤認知之行為。實
      則，被上訴人之產品不論左旋C絲質液或茶基因抗UV隔離
      乳，均係於國內加工，非標籤上所示原廠國為法國，業經
      台中市衛生局依違反化妝品衛生管理條例第6條及第21 條
      之函示，對被上訴人公司處分在案，故上訴人自得依法撤
      銷系爭合約，請求被上訴人返還產品擔保金30萬元。又被
      上訴人並未依系爭合約落實產品教育及各項教育訓練，嗣
      經上訴人催告後仍未改善，顯已構成給付遲延，上訴人依
      民法第259條規定解除系爭合約後，亦得請求被上訴人返
      還擔保金30萬元等語。
七、被上訴人於本院聲明，求為判決：上訴駁回。
    並補充陳述稱：
    一本訴部份：
    (一)上訴人已承認其經營之加盟店確實有使用「免治健康機」
      ，上訴人既自認違約使用該儀器，該儀器並非被上訴人之
      產品，亦未經同意使用，顯違系爭合約第3條第1項之約定
      ，被上訴人自得終止兩造間系爭合約。依該儀器之使用說
      明書所載，雖上訴人主張該儀器搭配療程、去酸排毒、改
      善便秘、痘痘等症狀，惟該儀器之使用行為確屬「侵入性
      醫療行為」，有違醫師法第28條及藥事法第69條等規定，
      難謂無破壞被上訴人商譽，顯違系爭契約第14條第1項第2
      款約定。按被上訴人所提供者除化妝品，美容技術及專業
      經營之指導外，更授權上訴人非獨家使用被上訴人之商標
      及服務標章，上訴人若從事不當行為，必影響被上訴人商
      譽，且系爭合約第3條第1項約明「其他廠商產品」，而非
      限於「化妝品」，即已表示系爭合約之真義，自不得捨契
      約文字而為曲解。
    (二)上訴人稱其經被上訴人同意販售與妮頓絲公司簽訂合約後
      已付款而尚未提領之貨品，依民事訴訟法第二百七十七條
      之規定，應負舉證之責，上訴人所舉之證人甲○○、丁○
      ○，因均曾受僱於上訴人，證詞難免偏頗，茲述如下：
      證人甲○○、丁○○於鈞院之証詞，均屬個人臆測，不足
      為證。況依證人丁○○上開所証稱：丙○○說我們「手上
      的存貨」可銷售到完畢為止，益證所稱存貨係指兩造簽約
      時已經置於店內之貨。倘被上訴人所稱存貨係指與妮頓
      絲公司簽訂合約後已付款而尚未提領之貨品，應會載明於
      契約上。上訴人主張其與妮頓絲公司簽訂之合約係進貨
      至94年1月底始進貨完畢，證人乙○○證稱：上訴人貨尚
      未提領完，可俟其需要再提領，無期間限制，該合約之貨
      至94年3月31日尚有5600元牌價之貨未提領完等語，惟依
      其等合約書載明交貨日期為本合約有限期限內，即自91年
      6月10日至92年6月9日止，依買方指定分批交貨，足證乙
      ○○所言與上開合約約定不符，尚與上訴人自稱其與妮頓
      絲公司簽訂之合約係進貨至到94年1月底始進貨完畢等情
      亦不合。
    (三)上訴人應給付被上訴人貨款182,010元部分，茲述如下：
      證人張中齡於原審稱94年3月22日當天是轉換新制度之
      合約，當天被上訴人有簽約，惟契約其須帶回公司蓋章完
      成公司認證過程才生效；當天兩份契約有帶回公司認證，
      不清楚有否認證，據說上訴人不願意簽署加盟合約等語。
      又上開舊制度轉新制度合約書影本，並無被上訴人之簽名
      或蓋章，顯未經完成認證。被上訴人舊制度加盟店轉
      換新制度優惠方案，係附有承諾期限，即需於94年3月7日
      下午5點前以傳真方式簽名回傳，否則該優惠要約即失其
      拘束力，而上訴人既係於同年3月16日始回傳，縱系爭舊
      制度轉新制度契約生效。又被上訴人於終止系爭合約後，
      並未遵期拆除招牌，有原審提出之相片為証。
    二反訴部分：
      依「左旋C絲質液」標籤所載「出廠國」為「法國、ROC」
      ，即表明該產品之原料乃國外進口，國內包裝製造，並無
      詐欺等情，被上訴人所販售之「左旋C絲質液」因標籤記
      載有所缺漏，故遭致台中市衛生局以化妝品衛生管理條例
      第6條規定處分，與詐欺無涉，且依台中市衛生局94年7
      月13日衛藥字第09400268914號函載：左旋C絲質液經送請
      行政院衛生署藥物食品檢驗局檢驗結果，未檢出汞鹽等成
      分等語，足證左旋C絲質液未含任何有害人體之物質。而
      「茶基因抗UV隔離乳」乃領有許可證（衛署妝製字第0039
      08）之含藥化妝品，之所以遭致台中市衛生局以化妝品衛
      生管理條例第21條之處分，係因品名與登記之品名「亮采
      豔陽隔離霜SPF40PA＋＋＋」不符，嗣被上訴人業已改正
      標示。又被上訴人既已終止系爭合約，被上訴人自無辦理
      教育訓練之義務等語。
八、關於本訴部分：
    查被上訴人主張兩造於93年8月10日簽訂系爭合約書，約定
    上訴人為被上訴人襌意美學國際美容連鎖機構之連鎖店，由
    被上訴人授權上訴人使用被上訴人之商標及服務標章，並提
    供化妝品、美容技術及專業經營之指導，系爭合約期限自
    93年8月10日起至94年8月9日止，而被上訴人於94年8月9日
    以上訴人有上開違約事由，以存證信函通知終止系爭合約等
    情，業據被上訴人提出系爭實戰聯盟合約書、出貨單簽收單
    、及郵局存證信函暨收件回執等件為証，並為上訴人所不爭
    執，堪信被上訴人上開之主張為真實。惟被上訴人主張上訴
    人販賣非被上訴人公司之產品免治健康機、及違約搭售非被
    上訴人美容服務課程產品之「禪意卡」、「美學卡」，違反
    兩造簽訂之系爭合約第3條約定，被上訴人依約得終止系爭
    合約；又上訴人於其終止合約前，積欠被上訴人貨款182,
    010元未償，依系爭合約第14條第1項第3款約定，亦得為終
    止合約之事由，系爭合約終止後，上訴人應賠償被上訴人輔
    導損害金240,000、貨款182,010元、及未遵期拆除招牌廣告
    之賠償200,000元等節，則為上訴人所否認，並以上詞置辯
    。經查：
  (一)關於上訴人販賣免治健康機，是否構成違約事由部分：
    上訴人固不否認其加盟店確實有使用免治健康機搭配療程使
    用之情，惟查兩造間簽訂系爭合約，約定上訴人為被上訴人
    經營之美容服務機構之連鎖店，被上訴人授權上訴人使用被
    上訴人商標及服務標章，並由被上訴人提供連鎖系列之化妝
    品，美容技術及專業經營之指導；依系爭合約第3條、第14
    條第1項第1、20款分別約定，上訴人應於簽訂合約時，若有
    使用其他廠商產品需向被上訴人報備，於簽約後除非被上訴
    人授權，不得使用其他廠商產品；及上訴人未依公司規定任
    意削價販售商品；或因營業行為嚴重破壞影響被上訴人商譽
    者，被上訴人得終止契約等語；又依被上訴人經核准之營業
    項目為化妝品批發業等項目，有台中市政府營利事業登記証
    在卷可稽（見本院卷第125頁），而上訴人則為從事美容服
    務事業者，兩造簽訂系爭合約之目的，在上訴人方面，係能
    取得被上訴人商標及服務標章之授權，並接受美容技術、及
    專業經營之指導，而在被上訴人方面，係得以販售其所有系
    列之化妝品予上訴人弁利，因之；系爭合約上開約定，上訴
    人不得使用其他廠商產品、及不得任意削價販售商品者，此
    所謂產品、或商品，應係指被上訴人本身所販售與美容事業
    有關之產品者而言，諸如乳液、面膜、精油、及凝膠等美容
    用品，此亦可由被上訴人出貨予上訴人之出貨單上均屬上開
    美容產品可得而知（見原審卷(一)第29至31頁），且被上訴人
    營務範圍內並無販售免治健康機，業據証人即被上訴人員工
    張中齡於原審証述甚詳（見原審卷(一)第87頁），被上訴人既
    無販售該健康機之業務，即與系爭合約約定上訴人需使用其
    產品以保障簽約權益無關；又該儀器既非被上訴人產品，如
    上訴人使用該儀器致生糾紛，亦與被上訴人商譽無涉，被上
    訴人擴張解釋系爭合約之文義，泛以上訴人以該儀器搭配療
    程使用，屬侵入性醫療行為，破壞其商譽，而主張上訴人違
    約，其自得終止系爭合約云云，自不足取。
  (二)關於上訴人推出美容課程之禪意卡、及美學卡內之產品，係
    屬許莉伶公司化妝品，是否構成違約事由部分：
    上訴人固不否認上開美容課程之產品，係許莉伶公司貨品，
    惟辯以：其於加盟簽約時，經被上訴人法定代理人丙○○同
    意，可繼續處理存貨至完畢為止，因其於91年6月10日與妮
    頓絲公司簽訂合約，直至94年始進貨完畢，其並無違約使用
    他公司貨品等語。經查：被上訴人法定代理人丙○○於原審
    並不否認其同意上訴人得出賣以前引進之存貨等情（見原審
    卷(一)第129頁）；又證人即被上訴人前股東楊士軒於原審亦
    証稱：上訴人當時有提出加盟後存貨問題，丙○○有同意在
    店裡繼續處理存貨等語（見同第127頁）；及證人甲○○証
    稱：「我也有和被上訴人簽約，與被上訴人簽約時，因我們
    本身有很多存貨，有提出和別家簽約之化妝品是否可以繼續
    使用，丙○○開說明會說存貨可以繼續銷售完畢，有什麼困
    難還會協助幫忙，美容界簽約購買化妝品，會先簽發支票，
    於每月提貨時再讓票兌現，支票開出去就是存貨，丙○○並
    沒有對所謂存貨的定義約定的很清楚。」等語；另証人鄭慈
    慧亦結証稱：「每個美容師都有問丙○○有關存貨的問題，
    丙○○說我們手上的存貨可以銷售到完畢為止，．．．但丙
    ○○沒有說存貨的範圍到哪裡。」等語（見本院卷第119至1
    21頁），足見；兩造於簽訂系爭合約時口頭上確實有討論存
    貨問題，且被上訴人同意上訴人得繼續販售存貨，直至銷售
    完畢時為止。次查上訴人與訴外人妮頓絲公司於91年6月10
    日簽訂合約書，約明：上訴人以3.3折向妮頓絲公司購買60
    萬元化妝品，可取得200萬元之貨品一節，有該合約書在卷
    可稽（見原審卷(二)第43至49頁），而該合約之進貨直至94
    年間始進貨完畢，亦據上訴人提出該公司合約客戶對帳單總
    表為証（見同上卷第50至74頁）；又據証人即妮頓絲公司經
    理乙○○於本院準備程序中結証稱：「上訴人簽約金額60萬
    元，實際可提領貨品200萬元，簽發8張支票支付價款，最後
    一張支票係92年4月30日，付款完畢後，可提領貨品至領完
    為止，並無期間限制，該合約的貨直到94年間始提領完畢。
    」等語甚詳（見本院卷第143頁），按上訴人既於簽訂系爭
    合約前即與訴外人妮頓絲公司簽訂上開契約，且貨款均已先
    行簽發支票支付，惟尚未提領貨品完畢，則被上訴人同意上
    訴人得繼續販售存貨直至銷售完畢時止，自係指上訴人與訴
    外人妮頓絲公司間上開契約約定之貨品提領完畢時為止，始
    符合兩造間約定之真義，既此；上訴人推出美容課程之禪意
    卡、及美學卡內之產品，雖係訴外人許莉伶公司產品，惟並
    非上訴人於簽訂系爭合約後新購入之產品，即無違反系爭合
    約第3條、第14條第1項第1、2款約定得終止之事由，被上訴
    人自不得終止系爭合約，被上訴人於94年4月1日以存證信函
    通知上訴人終止兩造間系爭合約，自不生終止之效力。因之
    ；被上訴人以終止系爭合約為由，請求上訴人應賠償輔導損
    害24萬元、及上訴人未遵期拆除招牌損害賠償20萬元部分，
    均為無理由，不能准許。
  (三)關於上訴人是否已由舊制度轉為新制度合約，被上訴人得否
    請求上訴人清償貨款182,010元部分：
    上訴人辯以：其於94年3月16日簽名回傳簽呈單，丙○○已
    在其上簽名，並回傳予上訴人，表示舊制度合約已轉換成新
    制度成功，且其亦未向被上訴人表示不願意履行轉新制度合
    約，依新制度其可向被上訴人進貨497,000元，被上訴人僅
    出貨430,510元，尚餘66,490元之貨品尚未交付，被上訴人
    請求給付貨款182,010元，並無理由等語。經查：上訴人上
    開所辯，業據其提出簽呈單、及回傳單等件為証（見本院卷
    第54、55頁）。依該簽簽呈單上載：有意轉換制度之加盟店
    ，應簽名以傳真方式回傳公司，並來電確認，於3月7日簽名
    回傳者，回朔至3月1日開始轉換新制度，超過此一時間回傳
    者，則於4月1日開始轉換新制度等語；又上訴人於傳真上開
    簽呈單後，被上訴人法定代理人丙○○亦在其上簽名，並於
    同年3月21日回傳發貨確認單予上訴人對帳等情，亦為被上
    訴人所不爭（見同上卷第108頁背面、第109頁)，足見；上
    訴人確有傳真予被上訴人表達願意由舊制度轉為新制度合約
    之情屬實。被上訴人雖以：依該簽呈單約定，應再確認、及
    再簽訂新契約後始生效，因上訴人嗣表示不願意履行新約，
    所以上訴人沒有轉換成新制度等語，惟為上訴人所否認。經
    查：依該簽呈單第五項約定轉換制度之加盟店，僅須簽名後
    傳真給被上訴人即可，並無須被上訴人確認始生效，上開記
    載之確認，應係上訴人於傳真後以電話確認被上訴人是否已
    收受該傳真之意；又簽呈單並無記載須簽訂新制度合約，方
    取得進貨依產品現金價5折計算之權利；再被上訴人就上訴
    人嗣後反悔稱不願意履行新約一節，亦未能積極舉証以供本
    院調查，此部分所辯，自不足採。堪信上訴人所辯，兩造之
    合約已轉換新制度成功；又被上訴人並不爭執上訴人如轉換
    新制有效時，尚有66,490元貨品尚未提領等情（本院卷第12
    2頁），上訴人依新制度既尚有上開數額之貨品未提領，即
    無積欠被上訴人任何貨款，則被上訴人訴請上訴人應清償貨
    款182,010元，即為無理由。
九、關於反訴部分：
    上訴人於原審提起反訴主張：兩造簽訂系爭合約時，被上訴
    人稱產品係國外包裝進口，惟事實上卻在國內分裝，被上訴
    人顯有詐欺之事實，依民法第92條第1項規定，其自得撤銷
    系爭合約；又被上訴人並未依約提供技術等教育訓練，經催
    告後仍無給付，已構成給付遲延，其亦得解除系爭合約，被
    上訴人應返還其交付之保證金30萬元等語。惟為被上訴人所
    否認。經查：
  (一)被上訴人於簽訂系爭合約時，是否有保証產品均自國外包裝
    進口一節，固據證人吳培愉結証稱：「丙○○於招商時有說
    明產品自國外進口」等語（見原審卷(二)第181頁）。惟由上
    訴人提出之台中市衛生局94年7月13日衛藥字第0940026891
    號函示，係指「左旋C絲質液」涉標示不符等情（見同上卷
    第86頁)；又依行政院衛生署94年8月15日衛署藥第09400337
    57號函示，係指「茶基因抗UV隔離乳」用途標示防曬，無許
    可証字號，該品如屬輸入之化妝品，則涉違反化粧品衛生管
    理條例等情（見同上頁第88頁），由上開函示內容，均係行
    政主管機關糾正產品之標示不清，尚難証明產品之來源地、
    及包裝地在國內或國外之情。上訴人主張被上訴人之產品係
    在國內分裝，被上訴人顯有詐欺，依民法第92條第1項規定
    ，其得撤銷系爭合約，訴請被上訴人返還擔保金三十萬元云
    云，即無足取。
  (二)至被上訴人是否未舉辦訓練課程一節，被上訴人則辯以：被
    上訴人所提供之課程分免費及自費，免費部分業已依約提供
    ，而自費部分，因上訴人未付費參加，並無提供之義務等語
    。按依系爭合約第8條約定：訓練課程如附件所示。即被上
    訴人應提供產品、技術、醫學、美容、實戰經營、問診教育
    、及成長進修等教育訓練，及群慧菁華名店整體配套規劃、
    整體輔導、及接受公司產品、技術、經營考核輔導、協助新
    人規劃與成長等系統教育訓練。被上訴人所辯其已提供免費
    免費部分之課程一節，業據其提出課程表、人員簽到簿等件
    為証（見原審卷(二)第125至147頁）。又據証人甲○○證稱：
    「剛開始我們都有參加被上訴人所舉辦的顧問會議或成長教
    育課程，我總共上了四、五次，原本每個月要舉辦一次，後
    來公司沒有舉辦，我們就沒有上。又被上訴人亦有派人到我
    們店裡作店務輔導。」等語（見本院卷第121頁），由証人
    上開所述，被上訴人並非未辦理任何之教育、或輔導課程，
    則上訴人以被上訴人未依約舉辦相關教育課程，已構成給付
    遲延，其得依民法第259條規定解除系爭合約，訴請返還保
    證金30萬元云云，亦無足採。
十、綜上所述，被上訴人本於終止契約、及侵權行為法律關係，
    請求上訴人應返還622,010，及自起訴狀繕本送達之翌日起
    至清償日止，按年息5%計算之利息，為無理由，應予駁回；
    而上訴人提起反訴，本於民法第92條第1項因被詐欺撤銷系
    爭合約、及給付遲延解除系爭合約法律關係，請求被上訴人
    應返還其交付之保證金30萬元，亦為無理由，不應准許。原
    審為被上訴人勝訴之判決，核有未洽，上訴人上訴意旨指摘
    原判決不當，求予廢棄改判，為有理由，自應由本院廢棄改
    判如主文第二項所示。至原審駁回上訴人之反訴，並無不合
    ，上訴意旨執詞指摘原判決不當，求予廢棄改判，為無理由
    ，其上訴應予駁回。
十一、本案事實已臻明確，兩造其餘攻擊防禦方法，不足以影響
    本判決結果，爰不一一論述，併此敘明。
據上論結：本件上訴為一部有理由，一部無理由，依民事訴訟法
第449條第1項、第450條、第78條，判決如主文。
中    華    民    國    95    年    7    月     4    日
                      民事第四庭審判長法    官  黃斐君
                                      法    官  陳蘇宗
                                      法    官  張浴美
以上正本係照原本作成。
不得上訴。
                                       書記官   郭振祥
中    華    民    國    95    年    7     月    6     日
                                                      Ｂ


司法院資訊處製作；財團法人民間司法改革基金會備份。
